臺灣臺中地方法院交通事件裁定　　　100年度交聲字第25號
原處分機關　交通部公路總局臺中區監理所臺中市監理站
異議人即
受處分人　　古慶淵
上列異議人即受處分人因違反道路交通管理處罰條例案件，對於
交通部公路總局臺中區監理所臺中市監理站民國99年12月13日所
為之處分（裁監稽違字第裁61-GF0000000號裁決書）聲明異議，
本院裁定如下：
    主  文
原處分撤銷。
古慶淵汽車所有人，汽車之照後鏡損壞不予修復，致影響行車安
全，處罰鍰新臺幣玖佰元，並責令改正。
    理  由
一、原處分機關略以：異議人即受處分人（下稱受處分人）古慶
    淵於民國99年11月6日凌晨0時55分許，因騎乘其所有之車牌
    號碼HH8-097號重型機車，行駛於臺中市○○路235號前，有
    「擅自拆除兩側照片鏡」之情形，經臺中市警察局第二分局
    育才派出所警員以其違反道路交通管理處罰條例16條第1項
    第2款規定之行為掣單舉發。茲因受處分人於應到案日期（
    即99年11月21日）前向原處分機關提出申訴，經原處分機關
    函查結果，仍認受處分人有「擅自減少原規格設備」之違規
    行為，而於99年12月13日，依道路交通管理處罰條例第16條
    第1項第2款之規定，以裁監稽違字第裁61-GF0000000號裁決
    書裁處異議人罰鍰新臺幣（下同）900元。
二、異議意旨略以：伊於99年11月5日21時30分許，騎乘機車行
    駛於臺中市○○街往三民路3段方向，正當要經過錦新街90
    巷口時，為了閃避突然從巷子衝出來的機車而往前180度摔
    車，導致機車右後視鏡根部折斷，左後視鏡亦破損無法使用
    ，當下不知道要通知交通隊備案即先行離開去處理私事；事
    畢要找機車行換修後視鏡，因時間太晚店家不是已經休息，
    就是因右後方折斷處須等隔日將機車送至工廠，且同型號之
    後視鏡缺貨等原因而無法維修，伊乃先回住處休息；接著因
    必須使用機車，於99年11月6日凌晨0時55分許，甫從住處巷
    子騎出大馬路時，即遭警車攔阻，警員在未確認證件前，就
    先質疑伊「騎乘贓車」，而後再針對「無後視鏡」開罰，伊
    即向警員陳述上開事實，惟警員以「無法備案、舉證」為由
    開單，舉發事實為「擅自拆除兩側照片鏡」，伊實感不服並
    拒簽，且要求警察檢視其折損之車頭處，不料警員仍稱「不
    簽是嗎？就寄給你，你還是得收下!」，伊因不想讓家人擔
    心，迫於無奈簽收罰單，警員離去前甚至露出詭異的笑容；
    事後伊會同議員助理前往第二分局解說案情並遞交後視鏡實
    體及車頭受損照片，當時副所長也認定此為事故造成，警員
    怎會開「擅自拆除」？並告知要撤單需至監理站提出陳情；
    詎伊於提出陳情後所收到之回函，警員完全迴避不實舉發乙
    情，只描述警員「親眼目睹」，請問警員是親眼目睹伊「擅
    自拆除」？還是「因事故」導致後視鏡無法使用？此猶如跆
    拳道好手楊淑君遭受電子襪栽贓般之感受，致伊身心靈及工
    作均造成嚴重傷害，必須仰賴安眠、抗憂鬱等藥物來強迫入
    睡，為此，請求法官能明察秋毫，給予清白，使伊能回歸平
    靜完整之生活，並望法官能修改或增訂「因事故導致車體受
    損無法使用或遺失者，應先行給予勸導，而不是直接開單舉
    發」之交通勸導條例，以避免警員強行開罰，猶如在傷口上
    灑鹽巴般使人痛苦不堪，並請警員發揮同理心，使人民感受
    溫暖及光明等語。
三、按「汽車，指在道路上不依軌道或電力架線而以原動機行駛
    之車輛（包拾機器腳踏車）」；「行車前應注意照後鏡，並
    需詳細檢查確實有效」；「汽車之燈光、雨刮、喇叭、照後
    鏡、排氣管、消音設備不全或損壞不予修復，或擅自增、減
    、變更原有規格致影響行車安全者，處汽車所有人新臺幣90
    0元以上1800元以下罰鍰，並應責令改正，道路交通安全規
    則第2條第1項第1款、第89條第1項第1款、道路交通管理處
    罰條例第16條第1項第2款及第2項分別定有明文。
四、經查：
(一)、受處分人騎乘其所有之車牌號碼HH8-097號重型機車，於99
    年11月6日凌晨0時55分許，在臺中市○○路235號前為警舉
    發時，其所騎乘之上開機車，確有照後鏡損壞未予修復之情
    形，為受處分人所是認，並有臺中市警察局第二分局99年11
    月22日中分二警交字第0990043350號函暨所附採證照片影本
    2張、受處分人所提出自拍機車受損照片影本5張等在卷可參
    ，是受處分人確有照後鏡損壞未予修復之情形下，而繼續騎
    乘機車於道路上之事實，洵堪認定。
(二)、原處分機關雖認本案違規情節為「擅自變更」上開設備，然
    依受處分人前揭所稱，其係因摔車而導致其照後鏡損壞，並
    提出該等毀損之照後鏡照片、機車損壞照片共5張可參，而
    原處分機關未能提出其他證據足以證明該等照後鏡係遭受處
    分人無正當理由，擅自予以變更，則受處分人前揭所稱，尚
    非無據。
(三)、本件雖無法認定受處分人係無正當理由而擅自拆除機車後視
    鏡，然照後鏡設置之目的，本即係確保駕駛人在行駛途中，
    得自照後鏡掌握車後之道路狀況，以維護駕駛人在道路上行
    駛、轉彎、變換車道時之行車安全，受處分人明知其機車照
    後鏡已因車禍折損而不堪使用，依法即不得再騎乘上開機車
    外出，而應以其他交通工具代替使用，否則實無從確保受處
    分人或其他用路人於斯時斯地之行車安全，蓋該駕駛行為可
    能造成其行駛或其他道路使用人產生潛在之危險而違反首開
    道路交通管理處罰條例第16條第1項第2款前段之處罰規定甚
    明。
(四)、至受處分人以此種違規應先勸導等語置辯，然按制定法律為
    立法者之立法權，若確有不合理之處，應由行政機關基於民
    意或其他客觀因素認有修法必要，提案於立法機關通過施行
    ，是異議人請求增訂交通勸導條例乙節，尚非本院之職權範
    圍，自無從准許。另受處分人對於員警之舉發態度及心理素
    質有所質疑與期待，此乃為公務員執勤之態度及訓練問題，
    應由受處分人向該公務員之行政主管長官或機關申訴，與本
    院受理道路交通案件係就受處分人違規事實之認定無涉，亦
    無從因此認原處分不當。從而，本件事證已臻明確，受處分
    人有照後鏡損壞不予修復，致影響行車安全違規行為之事實
    ，洵堪認定。
五、綜上所述，受處分人是否有「擅自拆除兩側照片鏡」之違規
    行為，尚有疑義，原處分機關對受處分人所為之裁決，有前
    揭不當之處，已如前述。從而，本件異議為有理由，原處分
    應予撤銷。惟受處分人確有在前揭時間、地點，因照後鏡損
    壞不予修復，致影響行車安全之違規，符合道路交通管理處
    罰條例第16條第1項第2款前段之規定，然原處分機關就此部
    分未予詳查，則有違誤之處，應由本院予以撤銷，並依道路
    交通管理處罰條例第16條第1項第2款前段及違反道路交通管
    理事件統一裁罰基準表之規定，裁罰受處分人如主文第2項
    所示，以資適法。
六、據上論斷，應依道路交通管理處罰條例第87條第2項，道路
    交通事件處理辦法第19條前段，裁定如主文。
中    華    民    國    100    年    1    月    14    日
                        臺灣臺中地方法院交通法庭
                            法  官  劉麗瑛
以上正本證明與原本無異。
如不服本裁定，應於收受送達後5日內向本院提出抗告狀。（應
附繕本）
                            書記官  王玟
中    華    民    國   100    年    1     月    14    日